臺灣高等法院刑事判決　　　　　　　　100年度上訴字第294號
上　訴　人
即　被　告　沈文德
　　　　　　陳天福
上列上訴人因違反森林法案件，不服臺灣宜蘭地方法院99年度訴
字第226號，中華民國99年12月22日第一審判決（起訴案號：臺
灣宜蘭地方法院檢察署99年度偵字第602號），提起上訴，本院
判決如下：
    主  文
上訴駁回。
陳天福緩刑參年。
    事實及理由
一、本案經本院審理結果，認第一審以上訴人即被告沈文德、陳
    天福犯刑法第28條、森林法第52條第1項第4款及第6款之共
    同竊取森林主產物罪，分別判處有期徒刑1年、10月，均併
    科罰金新台幣（下同）46,988元，並諭知罰金如易服勞役，
    均以1,000元折算1日，核其認事用法及量刑均無不當，應予
    維持，並引用第一審判決書記載之事實、證據及理由（如附
    件）。
二、沈文德上訴意旨略以：其不曾與陳天福進入太平山事業區第
    105林班地內竊取森林主產物之扁柏5塊，其亦未於陳天福遭
    查獲時自行駕駛吉普車逃逸，而係警方查獲陳天福後數分鐘
    ，於牛鬥派出所前將其攔查，並使其自行離去；又其所取木
    頭係於菜園發現3塊，另2塊自河裡拉的，且係漂流木等語。
三、陳天福上訴意旨略以：其亦不曾與沈文德進入太平山事業區
    第105林班地內竊取森林主產物之扁柏5塊，其當日係受沈文
    德之託，駕駛自用小客車載運由蘭陽溪河床撿拾之5塊木材
    ，其當時不知該木材為何種木材等語。
四、惟查：
(一)沈文德、陳天福上訴意旨雖否認有竊取森林主產物之犯行，
    惟被告2人之犯行，業據證人即羅東林區管理處太平山工作
    站技佐林吳池於警詢時之證述甚詳（見警卷第11頁），並有
    會勘紀錄、贓物認領保管單、網路資料查詢單、國有林轄區
    圖、照片、「森林被害告訴書」、查獲比對照片、漂流木現
    場位置圖等件在卷可稽（見警卷第13-14頁，偵卷第26-32、
    69-70頁，原審卷第77、83-89、90、116-119頁）。復參以
    證人即太平山工作站林政經辦人員江誼哲於原審審理時證稱
    ：99年1月28日其等會同森林警察進入太平山事業區第105林
    班地，發現被鋸斷的木頭在那邊，是扁柏，有很多塊，被切
    成很多段，發現位置是在田古爾溪上游，就是105林班地，
    被告他們被查獲的木頭就是99年1月28日去105林班地會勘的
    木頭，經以現場查獲拍攝的木頭與99年1月28日拍照的木頭
    角度作比對，發現是一樣的等語（見原審卷第97-99頁），
    又經比對被告竊取扁柏之照片，亦與太平山工作站人員於99
    年1月28日至105林班地所拍攝之照片結果相同，核與證人江
    誼哲所為證述相符，是被告2人所竊得之扁柏確係原遭人鋸
    斷而在105林班地內之扁柏，堪予認定。
(二)沈文德上訴意旨雖又稱：上開扁柏係分別於菜園、河裡取得
    云云。惟參證人江誼哲於原審中證稱：田古爾溪溪路很難走
    ，沒有高底盤的車沒有辦法進入，要到105林班地一定要用
    吉普車，而要到田古爾溪的中段則是可以用得利卡的箱型車
    進入等語（見原審卷第99頁），以及證人即森林警察隊警員
    呂勝義於原審中證述：被告所稱的點，家源橋是往棲蘭山上
    的橋，田古爾溪是屬於林班區，這個木頭是從田古爾溪出來
    的，這個木頭不可能出現在家源橋下。我們有情資來源，所
    以當天我們在田古爾溪上游那邊埋伏，家源橋那邊根本沒有
    這些木頭，這5塊木頭我們之前就已經掌握是在裡面，是被
    告他們去載運出來的等語（見原審卷第41頁），可知上開扁
    柏係出於林班區之田古爾溪，沈文德所稱之家源橋下原無此
    物；又105林班地並非可輕易到達，而被告等人於99年1月31
    日晚間竊取上開扁柏，距證人江誼哲前往105林班地勘查之
    時間，僅間隔2至3日，果如另有他人於此短暫間隔時間內，
    大費周章自進入不易之105林班地內，將上開扁柏搬運至被
    告所稱菜園、河邊，進而置之不理、令被告等人得自由拾取
    ，實與常理相違，是被告所辯，顯不足採。
(三)至沈文德上訴意旨稱其並未逃逸等語，則與認定其是否有本
    件共同竊取森林主產物之犯行無涉。綜上所述，被告上訴意
    旨，仍執陳詞否認犯行，指摘原判決不當，為無理由，應予
    駁回。
五、查陳天福於81年因犯賭博罪受有期徒刑2月確定，執行完畢
    後，5年以內未曾因故意犯罪受有期徒刑以上刑之宣告，有
    本院被告前案紀錄表可佐，審酌其父親已屆高齡且罹有中風
    ，有賴其照護，又其一時失慮，致犯本罪，經此科刑教訓，
    日後當知警惕，本院認其所受上開刑之宣告，以暫不執行為
    適當，依法諭知緩刑3年。
據上論斷，應依刑事訴訟法第368條、第373條，刑法第74條第1
項第2款，判決如主文。
本案經檢察官黃騰耀到庭執行職務。
中    華    民    國  100     年     4    月    28    日
                  刑事第五庭  審判長法  官  李英勇
                                    法  官  崔玲琦
                                    法  官  劉秉鑫
以上正本證明與原本無異。
如不服本判決，應於收受送達後10日內向本院提出上訴書狀，其
未敘述上訴之理由者並得於提起上訴後10日內向本院補提理由書
（均須按他造當事人之人數附繕本）「切勿逕送上級法院」。
                                    書記官  蔡宜蓁
中    華    民    國   100    年    4     月    28    日
附錄本案論罪科刑法條全文
森林法第52條第1項
（加重竊取森林主、副產物罪）
竊取森林主、副產物而有左列情形之一者，處 6 月以上 5 年以
下有期徒刑，併科贓額 2 倍以上 5 倍以下罰金：
一、於保安林犯之者。
二、依機關之委託或其他契約，有保護森林義務之人犯之者。
三、於行使林產採取權時犯之者。
四、結夥二人以上或僱使他人犯之者。
五、以贓物為原料，製造木炭、松節油、其他物品或培植菇類者
    。
六、為搬運贓物，使用牲口、船舶、車輛，或有搬運造材之設備
    者。
七、掘採、毀壞、燒燬或隱蔽根株，以圖罪跡之湮滅者。
八、以贓物燃料，使用於礦物之採取，精製石灰、磚瓦或其他物
    品之製造者。
前項未遂犯罰之。
第 1 項第 5 款所製物品，以贓物論，沒收之。